【裁判字號】    92,交抗,912
【裁判日期】    920919
【裁判案由】    違反道路交通管理處罰條例
【裁判全文】
臺灣高等法院刑事裁定                            九十二年度交抗字第九一二號
    抗  告  人
    即受處分人  甲○○
右抗告人因違反道路交通管理處罰條例案件，不服臺灣板橋地方法院九十二年交聲字
第一一０四、一一０七、一一０八號中華民國九十二年七月三十一日裁定（原處分案
號：交通部公路總局臺北區監理所蘆洲監理站板監違字第裁四六─ＡＢＹ八八二０七
八號、第裁四六─ＡＢＹ八八二０七九號及第裁四六─ＡＢＹ八八二０七七號），提
起抗告，本院裁定如左：
    主  文
抗告駁回。
    理  由
一、按汽車駕駛人，行經有燈光號制管制之交岔路口闖紅燈者，處新台幣（下同）一
    千八百元以上五千四百元以下罰鍰；又汽車駕駛人，駕駛汽車不服從交通勤務警
    察或依法令執行交通指揮、稽查任務人員之指揮或稽查，而本章各條無處罰之規
    定者，處九百元以上一千八百元以下罰鍰；再者，燈光、雨刮、喇叭、照後鏡、
    排氣管、消音器設備不全或損壞不予修復者，或其他設備擅自增、減、變更原有
    規格致影響行車安全者，處汽車所有人九百元以上一千八百元以下罰鍰。道路交
    通管理處罰條例第五十三條、第六十條第二項第一款及第十六條第一項第二款分
    別定有明文。次按，汽車駕駛人有上開違反道路交通管理處罰條例第五十三條及
    第六十條第二項第一款所列之行為時，除依原條款處罰鍰外，並分別記違規點數
    三點及一點，上開條例第六十三條第一項第三款及第一款亦分別有所規定。
二、原處分機關以異議人即受處分人甲○○於民國九十二年四月十七日二十二時四十
    五分許，騎乘車號ＬＬＵ─０九七號重型機車，行經臺北市○○○路左轉杭州南
    路時，因(一)駕車行經有燈光號誌管制之交岔路口闖紅燈(二)不服從交通勤務警察稽
    查，拒絕出示駕、行照(三)未裝設照後鏡，擅自減少原規格設備致影響行車安全，
    乃分別依道路交通管理處罰條例第五十三條、第六十條第二項第一款、第十六條
    第一項第二款及同條例第六十三條第一項第一款及第三款之規定，分別裁處(一)罰
    鍰一千八百元，並記違規點數三點(二)罰鍰九百元，並記違規點數一點(三)罰鍰九百
    元；共計裁處罰鍰三千六百元，並記違規點數共四點。
三、本件原裁定則以受處分人甲○○雖矢口否認有前開之違規之行為，辯稱：伊並未
    於九十二年四月十七日二十二時四十五分許騎乘上開機車行經違規地點，斯時亦
    未將該機車借予友人使用，本件取締員警當時並未將違規情形拍照存證，如無舉
    證照片，何以證明伊確有上開違反道路交通管理處罰條例所列之違規行為，又如
    何保證警員不會誤開、亂開舉發違反道路交通管理事件通知單云云。然受處分人
    於前揭時、地，因駕車行經有燈光號誌管制之交岔路口時闖紅燈且未依規定實施
    二段式左轉，並擅自減少所騎乘機車之原規格設備照後鏡致影響行車安全，經警
    攔停告知違規事項且索驗機車駕、行照，惟斯時異議人不服從交通勤務警員之稽
    查，拒絕出示駕、行照，嗣經警掣單逕行舉法之違規事實，有臺北市政府警察局
    九十二年四月十七日北市警交大字第ＡＢＹ八八二０七七號、第ＡＢＹ八八二０
    七八號及第ＡＢＹ八八二０七九號舉發違反道路交通管理事件通知單影本三紙附
    卷可稽（見原審交聲字第一一０八號卷第十一頁、第一一０四號卷第六頁、第一
    一０七號卷第十一頁），復經臺北市政府警察局中正第一分局查處無誤，有臺北
    市政府警察局中正第一分局九十二年六月六日北市警中正一分交字第０九二六一
    六０九０００號函影本一份在卷可按（見原審第一一０七號卷第十頁）。證人即
    臺北市政府警察局交通大隊中正一分隊警員古政源於調查時到庭證稱：「這三件
    舉發違反道路交通管理事件通知單都是我所開立的，九十二年四月十七日晚上十
    點多，我是在愛國東路口、杭州南路二段路口執行中正紀念堂防竊勤務，當時愛
    國東路是紅燈，我看到ＬＬＵ─０九七號機車在愛國東路口違規闖紅燈左轉，當
    時他很快就騎過去了，而且他並未遵守二段式左轉，我當時是騎警車由北向南往
    中正國中方向，發現異議人違規之後就將警車迴轉，後來我在杭州南路及信義路
    口就將異議人的機車攔下來，當時機車騎士有戴安全帽，並未戴口罩，但是可以
    看到他的臉部，我可以確定該騎士就是在場的異議人，攔下異議人之後，我有告
    訴異議人說明他違規左轉、機車未裝照後鏡，並請他出示駕照、行照，異議人出
    示駕照、行照之後，因為他發現我要開單，所以就將駕照、行照收起來，我告訴
    他說如果他不出示駕照、行照，我就會逕行舉發，後來異議人還是拒絕出示證件
    ，‧‧‧，我確定我當時攔下的機車是三冠王鐵灰色的機車，當時機車上的後照
    鏡兩邊都沒有，當時因為我沒有攜帶相機，所以才沒有拍照，我當時是從中正國
    中由北往南方向，我看到愛國東路當時是紅燈，異議人當時在該路口有稍微煞車
    了一下，看對向沒有什麼車子，所以最後還是左轉過去，我是在杭州南路上、信
    義路口攔下異議人的車子，我不認識異議人，與他也無恩怨過節」、「二眼裸視
    分別是一點五、二點零，當時我有攔下該車，車牌號碼距離我不到一公尺，我確
    定機車騎士就是在場的異議人」之情節（見原審交聲字第一一０四號卷第二二至
    二四頁），並衡諸證人即警員古政源與異議人素不相識，並無宿怨，亦無仇隙，
    應無甘冒自身觸犯偽證罪之風險而設詞誣攀異議人之理，堪認異議人確有於上開
    時地駕車違規之事實無訛。再者，交通警員掣單舉發違反道路交通管理處罰條例
    所列之違規事實，本質上為行政處分，係公務員基於職務上權力，依法就特定之
    具體事件所為具有公法上效果之單方行政行為，基於公務員為公法上行為具有公
    信力之原則，該行政處分當可被推定為真正，其據以依法處分之事實認定亦為真
    正無誤，此與民事訴訴法第三百五十五條第一項規定：「文書，依其程式及意旨
    得認作公文書者，推定為真正」之情形相同，本此公信原則，立法者以道路交通
    管理處罰條例第九十二條第三項之授權，賦予行政機關訂定違反道路交通管理事
    件統一裁罰基準及處理細則，使執勤員警得當機處分，以達其維護交通秩序、安
    全之行政目的。從而，本件異議人既未就執勤員警之舉發有誤提出相關證據以供
    調查，且亦無任何證據足資證明執勤員警有何捏造事實違法取締之不法情事，則
    執勤員警本其維護交通秩序、安全職責所為之舉發，自應受到合法、正確之推定
    。至異議人雖提供車號：ＬＬＵ─０九七機號車照片一幀（見原審交聲字第一一
    ０四卷第六頁），以證明伊機車並無警員所稱未裝置照後鏡之情形，惟查該幀照
    片所拍攝之日期係九十二年六月十日晚間，此為異議人所自承，然本件違規時間
    則係於九十二年四月十七日晚間，是該幀照片要無從證明同年四月十七日經警攔
    停舉發時，該機車即裝設有照後鏡。因認異議人前開所辯，無非事後卸責之詞，
    不足採信。原處分機關依道路交通管理處罰條第五十三條、第六十條第二項第一
    款、第十六條第一項第二款及同條例第六十三條第一項第一款及第三款之規定，
    裁處(一)罰鍰一千八百元，並記違規點數三點(二)罰鍰九百元，並記違規點數一點(三)
    罰鍰九百元，共計裁處罰鍰三千六百元，並記違規點數共四點，於法並無違誤或
    不當之處，因之駁回受處分人之異議。
三、抗告意旨僅對原裁定表示不服之意，並未提出不服之理由。惟查，原審已傳訊原
    舉發本件違規行為之警員即證人古政源到庭，並供前具結，就其親身經歷之事，
    在法官面前供述詳盡，且查無證人有何品行瑕疵之情事，因認證人之證詞可採，
    於原裁定中已詳為敘明。抗告人未舉任何理由，空言表示不服；參以其於原審九
    十二年七月二十八日訊問時供稱：ＬＬＵ─０九七號機車是我所有，沒有印象四
    月份在該處被警察攔下來，我住三重，學校是在桃園，如果我要回家，不可能經
    過此地；前一陣子，我的機車二邊照後鏡都被偷走，我發現後一個禮拜，就去車
    行裝上機車照後鏡，但是我不記得詳細的時間。如抗告人未於上揭舉發時間騎乘
    機車到過違規地點，警員如何能知抗告人之機車未裝設照後鏡？益證證人古政源
    之證詞為可採。是原審所為駁回聲明異議之裁定，並無何不當之處。抗告人空言
    不服，核無理由，應予駁回。
四、據上論結，應依道路交通案件處理辦法第二十六條、第十九條，刑事訴訟法第四
    百十二條，裁定如主文。
中      華      民      國    九十二    年      九      月     十九     日
                              臺灣高等法院交通法庭
                                  審判長法  官  陳 正 雄
                                        法  官  許 錦 印
                                        法  官  劉 壽 嵩
右正本證明與原本無異。
不得再抗告。
                                        書記官  廖 婷 璇
中      華      民      國    九十二    年      九      月     十九     日


司法院資訊處製作；財團法人民間司法改革基金會備份。
